【裁判字號】    98,交聲,40
【裁判日期】    980630
【裁判案由】    違反道路交通管理處罰條例聲明異議
【裁判全文】
臺灣新竹地方法院交通事件裁定          98年度交聲字第40號
原處分機關  交通部公路總局新竹區監理所
異  議  人
即受處分人  甲○○
上列異議人即受處分人因違反道路交通管理處罰條例案件，對於
交通部公路總局新竹區監理所97年12月18日所為之竹監自字第裁
50—Z00000000 號裁決書聲明異議，本院裁定如下：
    主  文
異議駁回。
    理  由
一、按受處分人，不服主管機關所為之處分，得於接到裁決書之
    翌日起20日內，向管轄地方法院聲明異議；又交通法庭認為
    聲明異議無理由者，應以裁定駁回之，道路交通管理處罰條
    例第87條第1 項、道路交通案件處理辦法第19條分別定有明
    文。
二、次按汽車行駛於高速公路、快速公路或設站管制之道路，不
    遵使用限制、禁止、行車管制及管理事項之管制規則而未依
    規定變換車道者，處汽車駕駛人新臺幣三千元以上六千元以
    下罰鍰；汽車駕駛人有同條例第三十三條第一項情形者，除
    依原條款處罰鍰外，並予記違規點數一點，此分別為道路交
    通管理處罰條例第33條第1 項第4 款及第63條第1 項第1 款
    定有明文。又為使同條例第33條收規範之效，乃依道路交通
    管理處罰條例第33條第6 項授權交通部會同內政部訂定高速
    公路及快速公路交通管制規則以補充同條第1 項內容。
三、原處分意旨略以：異議人即受處分人甲○○於民國97年10月
    29日7 時33分許，駕駛車牌號碼2832—JU號自用小客貨車，
    行經國道一號高速公路南向94.5公里處時，有行駛高速公路
    未依規定變換車道之違規行為，經內政部警政署國道公路警
    察局第二警察隊楊梅分隊小隊長鄧錫祥當場攔停，以受處分
    人有違反道路交通管理處罰條例第33條第1 項第4 款規定之
    事實掣單舉發，受處分人於應到案日期前提出申訴，經原處
    分機關函詢原舉發單位結果，認受處分人確有前開違規行為
    ，乃依道路交通管理處罰條例第33條第1 項第4 款之規定，
    於97年12月18日以竹監自字第裁50—Z00000000 號裁決書裁
    處受處分人罰鍰新臺幣（下同）3000元，並依同條例第63條
    第1 項第1 款記違規點數1 點。受處分人於97年12月23日收
    受前揭裁決書後，於98年1 月7 日聲明異議。
四、聲明異議意旨略以：紅單所記載之違規事實是指切入連續行
    駛的車陣中，但是高速公路警察局回覆我的違規事實是連續
    變換車道，所以代表紅單的事實與高速公路警察局回覆的事
    實真相不清不楚。我當時是打算去科學工業園區上班，行駛
    在第二車道，左邊是最內側車道，右手邊就是外側車道，因
    為在前處，車距過小，沒有辦法切換車道，我當時切換之位
    置是可切換的地點，並未違規，為此，爰依法聲明異議，請
    求撤銷原處分等語。
五、經查：
（一）本件異議人即受處分人甲○○於97年10月29日7 時33分許
      ，駕駛車牌號碼2832—JU號自用小客貨車，行經國道一號
      南向94.5公里處時，有行駛高速公路未依規定變換車道之
      行為，經內政部警政署國道公路警察局第二警察隊楊梅分
      隊小隊長鄧錫祥攔停舉發等情，為異議人於本院調查時並
      不否認有駕駛上揭車輛，於前揭時地變換車道等情在卷，
      並有內政部警政署國道公路警察局公警局交字第Z0000000
      0 號舉發違反道路交通管理事件通知單1 份及交通部公路
      總局新竹區監理所竹監自字第裁50—Z00000000 號違反道
      路交通管理事件裁決書1 份在卷足按。是異議人於上開時
      地，確有變換車道之行為，堪以認定。
（二）異議人雖以前詞置辯，然按汽車駛離高速公路及快速公路
      主線車道擬進入交流道、服務區、休息站時，應先駛入外
      側車道，再循減速車道逐漸降低速率行駛，高速公路及快
      速公路交通管制規則第18條定有明文。次按所謂「高速公
      路」，係指其出入口完全控制，中央分隔雙向行駛，除起
      迄點外，並與其他道路立體相交，專供汽車行駛之公路；
      「主線車道」係指車道中可供汽車直駛之車道；「外側車
      道」係指主線車道中之最右側車道；「中線車道」係指同
      向三車道或五車道中之中間車道；「減速車道」係指設於
      主線車道與匝道之間，專供汽車駛離主線車道進入匝道前
      減速之車道；「交流道」係指高速公路及快速公路間或與
      其他道路連接，以匝道構成立體相交之部分，高速公路及
      快速公路交通管制規則第2 條第1 項第1 、3 、4 、6 、
      10、12款亦分別定有明文。又交通部亦依職權發佈「汽車
      駕駛人於高速公路駕車插入正在連貫行駛汽車之中間，顯
      具高度危險性，亦屬高速公路上不當之行為，自應依道路
      交通管理處罰條例第33條處罰」之函釋資以補充（交通部
      76年11月24日交路（76）字第027885號函函釋參照）。本
      件異議人駕駛車牌號碼2832—JU號之自用小客貨車，於前
      揭時間行經國道一號高速公路南向94.5公里處時，有自中
      線車道經由外側車道連續變換至減速車道之行駛高速公路
      未依規定變換車道之行為，經內政部警政署國道公路警察
      局第二警察隊楊梅分隊小隊長鄧錫祥攔停舉發，並經員警
      乙○○以科學儀器全程採證錄影等情，業據證人鄧錫祥於
      本院調查時具結後證述：那裡每天都塞車，依照正常情形
      ，應該先駛入外側車道，循序再變換到減速車道，再駛出
      高速公路，變換車道不可以一次變換二個車道，異議人的
      情形就是從中線車道直接切入到減速車道，沒有照排隊，
      有影響到正常駛出高速公路駕駛人的權利。（當時你所在
      位置？）外側車道和減速車道之交岔點的槽化線上，我和
      另一位警員都是面向來車。（一般而言，正常的下匝道的
      方式為何？）異議人是從中線一次變換二個車道，正常應
      該是要從外側車道排隊的車輛的後方，變換車道到外線車
      道，然後循序排隊駛出高速公路等語，及證人乙○○於本
      院調查時具結後證述：從中線車道要變換到外線車道時，
      要是外線車道有連貫車陣的話，一定要從車陣的最尾巴排
      隊依序前進，這樣才能維持中線和內線的行車順暢等語明
      確，並有錄影照片擷取畫面52張在卷可稽，是異議人前揭
      行為確已符上開法規所定未依規定變換車道之要件，其違
      規事實，事證明確，堪以認定。異議人上揭所辯，難認可
      採。
六、綜上，原處分機關依道路交通管理處罰條例第33條第1 項第
    4 款之規定，裁處罰鍰3000元，並依同條例第63條第1 項第
    1 款記違規點數1 點之處分，核無違誤。本件異議人之異議
    為無理由，自應將其異議駁回。
據上論斷，應依道路交通案件處理辦法第19條，裁定如主文。
中    華    民    國    98    年    6     月    30    日
                  交通法庭      法  官  楊惠芬
以上正本證明與原本無異。
如不服本裁定，應於裁定送達後5日內向本院提出抗告狀。
中    華    民    國    98    年    6     月    30    日
                                書記官  張懿中


司法院資訊處製作；財團法人民間司法改革基金會備份。
